臺灣雲林地方法院刑事判決
111年度易字第48號
公  訴  人  臺灣雲林地方檢察署檢察官
被      告  沈子庭



選任辯護人  王聖傑律師
            黃志興律師（辯論後終止委任）
上列被告因詐欺案件，經檢察官提起公訴（110 年度偵字第7531
號），被告就被訴事實為有罪之陳述，經告知簡式審判程序意旨
，並聽取公訴人、被告及辯護人之意見後，本院合議庭裁定由受
命法官獨任行簡式審判程序，判決如下：
    主      文
甲○○共同犯洗錢防制法第十四條第一項之洗錢罪，處有期徒刑
伍月，併科罰金新臺幣壹萬元，罰金如易服勞役，以新臺幣壹仟
元折算壹日。緩刑伍年，並應按如附件所示內容支付損害賠償。
未扣案之犯罪所得新臺幣壹萬元，沒收之，於全部或一部不能沒
收或不宜執行沒收時，追徵其價額。
    事實及理由
壹、犯罪事實
　　甲○○依其智識及日常社會生活經驗，可預見金融帳戶資料
　　為個人財產、信用之重要表徵，且一般人均可自由使用自己
　　之金融帳戶提領款項而不受阻礙，若支付報酬而無故徵求他
　　人金融帳戶，並要求協助代為提領款項，極有可能係實施詐
　　騙者遂行詐欺犯罪及避免檢警查緝之手段，亦能預見無故匯
　　入帳戶內之來路不明金錢可能為詐欺犯罪之款項，如提領該
　　些款項並交付給他人，不僅參與詐欺犯罪，且所領取款項之
　　去向及所在將因此隱匿，而形成金流斷點，仍基於縱使因此
　　參與詐欺犯罪及掩飾、隱匿不法款項仍不違背其本意之不確
　　定犯意聯絡，於民國110 年1 月13日前之某日，透過Facebo
　　ok社群軟體結識真實年籍資料不詳、自稱「威廉」之人（無
　　證據證明實際使用者為少年），雙方以通訊軟體MESSENGER
　　、LINE聯繫後，「威廉」即向甲○○索取金融帳戶使用，甲
　　○○便提供其申辦之中華郵政股份有限公司斗南郵局帳號00
　　000000000000號帳戶（下稱本案帳戶）給「威廉」以作為匯
　　入詐欺款項所用，並約定由甲○○提領及交付本案帳戶內之
　　詐欺款項，藉此獲得報酬。「威廉」則另自109 年12月起，
　　使用Facebook社群軟體帳號「Abdaramane Ballo」結識乙○
　　○，並以通訊軟體LINE（帳號暱稱「William jonh」、「li
　　nk speeds company 」）向乙○○佯稱：其於伊拉克打仗後
　　，有撿到一大筆美金，因信任乙○○，想要將該些美金寄給
　　乙○○，但若要領取裝有該些美金之包裹，須先墊付郵資云
　　云，致乙○○陷於錯誤，遂依指示於110 年1 月13日下午1
　　時33分許，至址設新竹縣○○市○○○街000 號之第一銀行
　　竹北分行臨櫃匯款新臺幣（下同）33萬2 千元至本案帳戶。
　　「威廉」見已詐欺得款，旋指示甲○○前去提領，甲○○即
　　於110 年1 月14日上午9 時許，先操作自動櫃員機從中提領
　　1 萬元作為報酬，復於同日上午9 時7 分許，臨櫃提領剩餘
　　之32萬2 千元，再於不詳之時間、地點，將該筆32萬2 千元
　　轉匯至「威廉」所指定之不詳金融帳戶，以此方式共同詐欺
　　取財，及掩飾、隱匿詐欺取財犯罪所得之去向及所在。
貳、程序部分
　　本案被告甲○○所犯之罪，非死刑、無期徒刑、最輕本刑為3 
    年以上有期徒刑之罪，或高等法院管轄第一審之案件，被告
    就前揭被訴事實為有罪之陳述，經受命法官告以簡式審判程
    序之旨，並聽取被告、辯護人及公訴人之意見後，本院認無
    不得或不宜改依簡式審判程序進行之處，爰依刑事訴訟法第
    273 條之1 第1 項、第284 條之1 規定，經合議庭評議後，
    裁定本案由受命法官獨任進行簡式審判程序。是本案之證據
    調查，依刑事訴訟法第273 條之2 規定，不受同法第159 條
    第1 項、第161 條之2 、第161 條之3 、第163 條之1 及第
    164 條至第170 條規定之限制，合先敘明。
參、認定犯罪事實所憑之證據及理由
    上開犯罪事實，業據被告於偵查中及本院訊問時均坦認不諱
    （偵卷第219 至231 、237 頁、本院卷第41、42、48頁），
    核與證人即告訴人乙○○證述之內容相符（偵卷第21至23頁）
    ，並有本案帳戶之個資檢視資料（偵卷第105頁）、告訴人
    提供之第一商業銀行匯款申請書回條（偵卷第109 頁）、中
    華郵政股份有限公司110 年4 月12日儲字第1100095604號函
    所檢附本案帳戶之開戶資料及客戶歷史交易清單（偵卷第11
    9 、125 至127 頁）、告訴人之內政部警政署反詐騙諮詢專
    線紀錄表、新竹縣政府警察局竹北分局竹北派出所金融機構
    聯防機制通報單、受理詐騙帳戶通報警示簡便格式表（偵卷
    第161 至163 、169至171 頁）、告訴人提供之通訊軟體LIN
    E對話截圖照片12張（偵卷第189 至199 頁）、臺北市政府
    警察局大同分局110 年12月14日北市警同分刑字第11030360
    88號函暨檢附之偵辦詐欺案公務電話查訪紀錄表（偵卷第21
    1 、215 頁）、告訴人之新竹縣政府警察局竹北分局竹北派
    出所陳報單、受理各類案件紀錄表、受理刑事案件報案三聯
    單（偵卷第155 至159 頁）在卷可證，堪認被告所為之任意
    性自白與事實相符，可以採信。從而，本案事證明確，被告
    犯行洵堪認定，應依法論科。
肆、論罪科刑
一、依洗錢防制法第2 條規定，倘行為人意圖掩飾或隱匿特定犯
    罪所得來源，而將特定犯罪所得直接消費處分，甚或交予其
    他共同正犯予以隱匿，而由共同正犯以虛假交易外觀掩飾不
    法金流移動，即難認僅單純犯罪後處分贓物之行為，而仍構
    成洗錢行為(最高法院108 年度台上字第2500號判決意旨參
    照)。經查，被告以現金方式提領本案詐欺贓款後，係將之
    轉匯入「威廉」所指定之金融帳戶，業據本院認定如前，此
    一現金提領詐欺贓款之方式，已使金錢流向產生追索上之困
    難，被告又將詐欺贓款轉匯入其完全不認識之「威廉」所指
    定之不詳金融帳戶，該些金錢之去向、所在顯已於被告處即
    告中斷，而無法依據客觀事證予以追索，被告對此亦供稱：
    我將32萬2 千元再轉匯至「威廉」指定的金融帳戶，但該帳
    戶是什麼我已經忘記了，我沒有看過「威廉」，也不認識他
    ，我將該筆金錢轉匯至「威廉」指定的帳戶後，就無法掌握
    金錢的流向等語（本院卷第41、42頁），亦可證實被告知悉
    於提領款項並轉匯入「威廉」指定之金融帳戶後，即無從掌
    握該些款項之確切去向。依此，被告將所提領之詐欺贓款，
    以上開方式交付給「威廉」之行為，客觀上已製造金流斷點
    ，致犯罪所得去向、所在不明，使國家對於本案犯罪所得追
    緝、查扣形成妨害，被告對此情亦有認識，自堪認定被告有
    意圖掩飾或隱匿特定犯罪所得之去向、所在，而移轉詐欺取
    財之特定犯罪所得之行為。是核被告所為，係犯刑法第339 
    條第1 項之詐欺取財罪、洗錢防制法第14條第1 項之一般洗
    錢罪。被告就其2 度提領詐欺款項之行為，係於密切接近之
    時、地實施，侵害同一告訴人之財產法益，其行為之獨立性
    極為薄弱，且係出於同一詐欺取財之目的，依一般社會健全
    觀念，在時間差距上難以強行分開，將之視為數個舉動之接
    續施行，合為包括之一行為予以評價，較為合理，應論以接
    續犯。
二、被告係以一提供本案帳戶資料之行為，供詐欺集團使用本案
    帳戶實施詐欺犯行，並經由被告間接掌控本案帳戶之提領權
    限，進而掩飾犯罪所得之真正去向、所在，是被告所犯上開
    二罪，核屬異種想像競合犯，應依刑法第55條前段規定，從
    較重之洗錢防制法第14條第1 項之一般洗錢罪處斷。起訴意
    旨雖漏未論及洗錢防制法第14條第1 項之一般洗錢罪，惟此
    與被告所犯之詐欺取財罪間，有想像競合犯之裁判上一罪關
    係，自為起訴效力所及，並由本院當庭補充告知罪名（本院
    卷第38頁），尚無礙被告防禦權之行使，本院自應併予審理
    。
三、按共同正犯之意思聯絡，不以彼此間犯罪故意之態樣相同為
    必要，蓋刑法第13條第1 項、第2 項雖分別規定行為人對於
    構成犯罪之事實，明知並有意使其發生者，為故意；行為人
    對於構成犯罪之事實，預見其發生而其發生並不違背其本意
    者，以故意論。前者為確定故意（直接故意），後者為不確
    定故意（間接故意），惟不論「明知」或「預見」，僅係認
    識程度之差別，不確定故意於構成犯罪事實之認識無缺，與
    確定故意並無不同，進而基此認識「使其發生」或「容認其
    發生（不違背其本意）」，共同正犯間在意思上乃合而為一
    ，形成意思聯絡（最高法院103 年度台上字第2320號判決意
    旨參照）。經查，被告所為本案犯行，雖僅足認具有詐欺取
    財及一般洗錢之間接故意，然徵諸上開最高法院見解，並無
    礙於其與「威廉」間具有犯意聯絡及行為分擔事實之認定，
    應論以共同正犯。
四、刑之減輕事由
    按「犯前二條之罪，在偵查或審判中自白者，減輕其刑」，
    洗錢防制法第16條第2 項定有明文。經查，被告於偵查中及
    本院審理時，就其本案所為，坦承犯洗錢防制法第2 條第2 
    款、第14條第1 項之一般洗錢罪，已如前述，爰依法減輕其
    刑。
五、爰以行為人責任為基礎，審酌被告與他人共同分擔實施詐欺
    犯罪，影響社會秩序，告訴人因受詐欺而匯入本案帳戶內之
    金額非低，其財產權受有相當程度之侵害，惟考量被告坦承
    犯行，且與告訴人成立調解，此有本院調解筆錄在卷可考（
    本院卷第67、68頁，內容詳附件所示），犯後態度甚佳，此
    外，被告本案雖成立詐欺取財及洗錢之間接故意，而無礙於
    共同正犯之認定，然其行為惡性仍與直接正犯有所不同，於
    本案又是從事最容易遭警查獲的車手角色，於量刑時，就被
    告之惡性程度、角色分工、參與程度等節，應與其他共犯有
    所區別，兼衡被告自陳為高中畢業之智識程度，未婚無子女
    ，現在於科技公司擔任作業員，每月收入約3 萬5 千元之家
    庭生活經濟狀況，並參酌檢察官、被告及辯護人對刑度之意
    見等一切情狀，量處如主文所示之刑，並諭知罰金易服勞役
    之折算標準，以資懲儆。
六、被告前未曾因故意犯罪，而受有期徒刑以上刑之宣告一節，
    有被告之臺灣高等法院前案紀錄表在卷可參。經審酌被告犯
    後坦承犯行，並無飾詞卸責以圖脫免自己責任之情形，且與
    告訴人成立調解，已如前述，告訴人也同意給予被告緩刑之
    機會，此有本院調解筆錄可證（本院卷第67、68頁），可信
    被告經此偵、審程序及科刑之教訓，應已收警惕之效，是本
    院認對被告所宣告之刑，以暫不執行為適當，爰依刑法第74
    條第1 項第1款之規定，併予宣告緩刑5 年，以啟自新。又
    按緩刑宣告，得斟酌情形，命犯罪行為人向被害人支付相當
    數額之財產或非財產上之損害賠償，刑法第74條第2 項第3 
    款亦有明文，為確保被告於緩刑期間，能按上開調解筆錄所
    承諾之賠償金額以及付款方式履行，以確實收緩刑之功效，
    爰依前揭規定，併諭知被告應依附件所示調解筆錄之內容支
    付損害賠償。倘被告未遵循本院諭知之緩刑期間所定負擔而
    情節重大者，檢察官得依刑事訴訟法第476 條及刑法第75條
    之1 第1 項第4 款之規定，聲請撤銷本案緩刑之宣告，併予
    敘明。
伍、沒收部分
一、按犯罪所得，屬於犯罪行為人者，沒收之，於全部或一部不
    能沒收或不宜執行沒收時，追徵其價額，刑法第38條之1 第
    1 項前段、第3 項分別定有明文。經查，被告因從事本案犯
    行而獲有1 萬元之利益，核屬被告之犯罪所得，且未據扣案
    ，爰依刑法第38條之1 第1 項前段規定，宣告沒收之，並於
    全部或一部不能沒收或不宜執行沒收時，依同條第3 項規定
    ，追徵其價額。
二、按「犯第十四條之罪，其所移轉、變更、掩飾、隱匿、收受
    、取得、持有、使用之財物或財產上利益，沒收之」，洗錢
    防制法第18條第1 項前段定有明文。此一規定採取義務沒收
    主義，只要合於前述規定，法院即應為相關沒收之諭知，然
    該洗錢行為之標的是否限於行為人所有者始得宣告沒收，法
    無明文，實務上一向認為倘法條並未規定「不問屬於犯罪行
    為人與否均沒收」時，自仍以屬於被告所有者為限，始應予
    沒收。查被告本案所匯入「威廉」所指定之金融帳戶，而以
    此方式掩飾、隱匿之其餘詐欺犯罪所得32萬2 千元，既由被
    告全數交付予「威廉」而未保有該些不法所得，自無從依洗
    錢防制法第18條第1 項前段規定，對被告宣告沒收此部分詐
    欺犯罪金額，一併說明。
據上論斷，應依刑事訴訟法第273 條之1 第1 項、第299 條第1
項前段（依刑事判決精簡原則，僅記載程序法條），判決如主文
。
本案經檢察官段可芳提起公訴，檢察官謝宏偉到庭執行職務。
中　　華　　民　　國　　111 　年　　3 　　月　　31　　日
                  刑事第八庭    法  官  陳育良
以上正本證明與原本無異。
如不服本判決應於收受判決後 20 日內向本院提出上訴書狀，並
應敘述具體理由；其未敘述上訴理由者，應於上訴期間屆滿後20
 日內向本院補提理由書（均須按他造當事人之人數附繕本）。
「切勿逕送上級法院」。
告訴人或被害人不服本判決，應具備理由請求檢察官上訴，及上訴期間之計算係以檢察官收受判決正本之日期為準。「切勿逕送上級法院」。　　　　　　　　　　　
                               書記官  王姵珺
中　　華　　民　　國　　111 　年　　4 　　月　　1 　　日
附錄本案論罪科刑法條全文
洗錢防制法第2 條
本法所稱洗錢，指下列行為：
一、意圖掩飾或隱匿特定犯罪所得來源，或使他人逃避刑事追訴
    ，而移轉或變更特定犯罪所得。
二、掩飾或隱匿特定犯罪所得之本質、來源、去向、所在、所有
    權、處分權或其他權益者。
三、收受、持有或使用他人之特定犯罪所得。
　　
洗錢防制法第3 條
本法所稱特定犯罪，指下列各款之罪：
一、最輕本刑為六月以上有期徒刑以上之刑之罪。
二、刑法第一百二十一條第一項、第一百二十三條、第二百零一
    條之一第二項、第二百六十八條、第三百三十九條、第三百
    三十九條之三、第三百四十二條、第三百四十四條、第三百
    四十九條之罪。
三、懲治走私條例第二條第一項、第三條第一項之罪。
四、破產法第一百五十四條、第一百五十五條之罪。
五、商標法第九十五條、第九十六條之罪。
六、廢棄物清理法第四十五條第一項後段、第四十七條之罪。
七、稅捐稽徵法第四十一條、第四十二條及第四十三條第一項、
    第二項之罪。
八、政府採購法第八十七條第三項、第五項、第六項、第八十九
    條、第九十一條第一項、第三項之罪。
九、電子支付機構管理條例第四十四條第二項、第三項、第四十
    五條之罪。
十、證券交易法第一百七十二條第一項、第二項之罪。
十一、期貨交易法第一百十三條第一項、第二項之罪。
十二、資恐防制法第八條、第九條之罪。
十三、本法第十四條之罪。
　　　
洗錢防制法第14條
有第二條各款所列洗錢行為者，處7 年以下有期徒刑，併科新臺
幣5 百萬元以下罰金。
前項之未遂犯罰之。
前二項情形，不得科以超過其特定犯罪所定最重本刑之刑。
　
中華民國刑法第30條
幫助他人實行犯罪行為者，為幫助犯。雖他人不知幫助之情者，
亦同。
幫助犯之處罰，得按正犯之刑減輕之。
　
中華民國刑法第339 條
意圖為自己或第三人不法之所有，以詐術使人將本人或第三人之
物交付者，處5 年以下有期徒刑、拘役或科或併科50萬元以下罰
金。
以前項方法得財產上不法之利益或使第三人得之者，亦同。
前二項之未遂犯罰之。